臺灣高等法院民事判決　　　　　　　　　94年度重上字第16號
上訴人即附
帶被上訴人　台新國際商業銀行股份有限公司
法定代理人　蔡孟峰
訴訟代理人　蔡奮鯨律師
　　　　　　徐秀鳳律師
　　　　　　李岳洋律師
被上訴人即
附帶上訴人　盟立自動化股份有限公司
法定代理人　孫　弘
訴訟代理人　蔡玉玲律師
　　　　　　陳佩貞律師
　　　　　　許綾殷律師
上列當事人間請求給付貨款事件，上訴人對於中華民國93年11月
15日臺灣臺北地方法院93年度重訴字第908號第一審判決提起上
訴，本院於94年8月23日言詞辯論終結，判決如下：
    主  文
原判決關於主文第一項命附帶上訴人於訴外人艾克國際股份有限
公司修復補正資訊軟體瑕疵之同時，給付新台幣壹仟伍佰萬元部
分，及該部分假執行之宣告，暨訴訟費用之裁判，均廢棄。
上開廢棄部分，附帶被上訴人在第一審之訴及其假執行之聲請，
均駁回。
其餘上訴駁回。
第一、二審訴訟費用，及附帶上訴訴訟費用，均由上訴人負擔。
    事實及理由
一、上訴人起訴主張：訴外人艾克國際股份有限公司（下稱艾克
    公司）於民國92年5月間因辦理融資而簽訂應收帳款承購合
    約書，並出具同意書選定將其對被上訴人之應收帳款債權讓
    與上訴人，且已寄發存證信函通知被上訴人，嗣艾克公司於
    92年9月22日出售軟體一批予被上訴人，貨款新台幣（下同
    ）1,500萬元迄未給付，爰基於債權讓與契約，請求判命被
    上訴人給付1,500萬元及自92年12月23日起至清償日止，按
    週年利率5%計算之利息，並以供擔保為條件之假執行宣告。
    原審就利息請求部分為上訴人敗訴判決，就貨款本金請求部
    分，判命被上訴人於訴外人艾克公司修復補正資訊軟體瑕疵
    之同時，給付1,500萬元予上訴人。嗣以裁定更正：上揭瑕
    疵即原判決事實理由欄五法院判斷：(二)３所示之瑕疵。上訴
    人就上揭利息部分及命同時履行之對待給付部分不服，上訴
    聲明：原判決關於命訴外人艾克公司對待給付部分及第二項
    敗訴部分均廢棄；上開廢棄部分，被上訴人應再給付上訴人
    自92年12月23日起至清償日止，按年息5%計算利息，並願供
    擔保，請准宣告假執行。上訴人雖同時對於原審前開更正之
    裁定以更正內容仍未具體明確，無法執行為由，提起抗告，
    惟上訴人就對待給付已聲明上訴，依修正民事訴訟法第233
    條第3項規定及最高法院93年第4次民事庭會議決議，應由本
    院一併審酌，自無須對此抗告部分單獨准駁，附此敘明，又
    就附帶上訴部分答辯聲明：對造上訴駁回。
二、被上訴人即附帶上訴人則以：艾克公司並非單純售與軟體，
    尚包括安裝及客製化、測試等服務項目。艾克公司不僅自承
    其送交之軟體有瑕疵待排除問題，且尚未安裝、測試及完成
    客製化，根本無從驗收，遑論使用，艾克公司尚無請求給付
    貨款之權利，何況上訴人？又因軟體瑕疵，艾克公司迄未修
    補，伊已解除契約，自得拒絕付款，再者軟體迄未修補，且
    艾克公司復去向不明，伊自得依民法第264條規定行使同時
    履行抗辯權，主張於艾克公司修補前拒付貨款，且因上訴人
    係受讓人，依民法第299條規定，均得執以對抗受讓人即上
    訴人等語為辯，並答辯聲明：對造上訴駁回。附帶上訴聲明
    ：原判決不利於附帶上訴人部分及該部分假執行宣告均廢棄
    ，上開廢棄部分，附帶被上訴人在第一審之訴及其假執行之
    聲請均駁回。
三、上訴人主張：被上訴人應給付貨款，無非以其提出應收帳款
    承購合約書、應收帳款承購同意書、艾克公司通知債權讓與
    之存證信函、艾克公司出貨單、統一發票、軟體代理商合約
    各1件為論據（見原審卷第5頁至第16頁）。被上訴人對於伊
    與艾克公司訂購套裝軟體1批，且已出貨送交第三人新企公
    司之事實並不爭執，惟以艾克公司送交軟體有瑕疵，且未依
    約安裝客製化、測試，尚未達於付款條件，原尚無給付貨款
    之義務，且因艾克公司經催告限期修補，迄未如期修補，伊
    已解除契約，自得以對抗債權受讓人即上訴人，況瑕疵尚未
    修補，伊亦得行使同時履行抗辯權等語為辯，並提出軟體代
    理商合約1件、訂購單1件、送貨單、營業人銷貨退回、進貨
    退出或折讓證明單各1紙、艾克公司函、被上訴人催告修補
    瑕疵存證信函、上訴人函2件、律師解約函1件、艾克公司之
    報價單、新企公司之存證信函、及訂貨單各1件為佐據（見
    原審卷第31頁至第46頁，第70頁至第75頁）。
四、經核閱兩造對於形式真正不爭之軟體代理商合約書第5條(2)
    付款方式約定：「甲方（即被上訴人）向乙方（即艾克公司
    ）發出訂單，乙方於收到訂單後7個工作日完成交貨，並開
    立發票於乙方（應係甲方之誤植）。甲方於3日內完成標準
    產品之驗收，並於乙方出貨單上簽認。甲方需於乙方發票日
    起3個月內以現金或即期支票支付貨款於乙方（若因特殊狀
    況需調整付款時間，雙方得個案討論並於採購單上註明，並
    由雙方簽署認可），甲方未能於約定時間內清償貨款，乙方
    有權得逕行停止出貨或終止本合約並取回已發出之產品。」
    （見原審卷第33頁），經查本件係第三人新企公司透過被上
    訴人依艾克公司92年8月25日之報價單，向被上訴人提出訂
    貨單，被上訴人始正式於92年9月19日向艾克公司下訂購單
    ，旋由艾克公司於同年9月22日出貨由被上訴人簽收後，轉
    送交於新企公司，此參照卷附艾克公司之報價單、新企公司
    之訂貨單、被上訴人之訂購單、艾克公司之出貨單、被上訴
    人之送貨單各1紙可明（見原審卷第74、75頁，第36、37頁
    ，第12頁），艾克公司並於同年9月22日開立統一發票於被
    上訴人（見原審卷第13頁），是依前揭軟體代理商合約書之
    約定，被上訴人之付款期限應為92年12月22日，艾克公司於
    92年12月16日致上訴人之信函（副本給被上訴人）說明一亦
    載明：本公司於92年9月23日將盟立公司之應收帳款轉讓台
    新銀行，現其中一批貨款原訂於92年12月23日到期等語（見
    原審卷第39頁），亦大致相符。被上訴人致艾克公司之訂購
    單上，其付款條件既載明：驗收合格後，依本公司付款辦法
    支付（原審卷第36頁）。而前揭軟體代理商合約亦載明：被
    上訴人應提交貨3日內完成驗收，是瑕疵與否，不僅關乎驗
    收是否合格，且影響客製化等服務，亦與是否符合債務本旨
    有關？艾克公司之出貨單雖經被上訴人於客戶簽收/日期處
    蓋章簽署，並註明簽收日期，然依該出貨單之備註欄(2)載明
    ：若貨品不合，請速告本公司並於3日內寄還。足見該簽收
    簽章僅係交貨之證明，並非驗收合格之證明。且艾克公司於
    前揭致上訴人之信函說明中亦記載(一)．．．惟因該批貨品中
    部分軟體功能經工程人員檢查有瑕疵，本公司預計在2至3週
    內可排除該問題，因此造成盟立對其客戶之困擾，本公司甚
    表抱歉，(二)因為前述問題本公司同意盟立公司可延遲支付該
    貨款，若逾時本公司仍無法修復，本公司將負全部責任，並
    由本公司直接對台新公司返還該項應收款項等語，此有艾克
    公司於92年12月16日函附卷足稽（見原審卷第39頁），由此
    函之前後文義綜合觀之，艾克公司非但同意將被上訴人之付
    款期限（原訂92年12月23日）延緩3週，且承諾若未於3週內
    修復，將負全部責任，並返還該應收款項於上訴人（參見應
    收帳款承購合約書第4條解除或終止後價金之「返還」），
    查艾克公司並未依限於3週內修復完成，非惟有上訴人致被
    上訴人協商瑕疵排除問題之信函2件（見原審卷第43、44頁
    ），且新企公司亦於存證信函載明迄至93年1月14日尚未修
    復（見原審卷第71頁至第73頁），有該存證信函可佐，是艾
    克公司確未如期修復，兩造復陳明無法找到艾克公司人員（
    見本院卷第89、第109頁），則艾克公司所交貨尚未驗收合
    格，應無可疑，艾克公司能否如期請求給付貨款已有可疑。
    況被上訴人因艾克公司遲未依其函示於3週內修補瑕疵，被
    上訴人主張此係不完全給付，經另函催告限期10日修補，逾
    期即解除契約，不另通知，此有被上訴人提出艾克公司之公
    司基本資料、公示送達之民事裁定、催告兼解除契約之律師
    函、公示送達之登報紙各1件在卷可考（見本院卷第117頁至
    第123頁），艾克公司已經命令解散，且艾克公司已於前函
    預示「負全部責任」，復未再有修補完成之證據，被上訴人
    主張已解除契約，尚非無據。系爭軟體訂購契約既經解除，
    被上訴人自無付款義務。
五、上訴人雖以艾克公司發上揭信函於兩造時，艾克公司已將其
    應收帳款債權讓與上訴人，且依債權相對性，被上訴人前揭
    抗辯，均與伊無關等語執詞爭執。惟按債務人於受通知時，
    所得對抗讓與人之事由，皆得以之對抗受讓人，民法第299
    條第1項定有明文，是上訴人就本件軟體訂購契約所得對抗
    艾克公司之抗辯權，無論係貨款清償期尚未屆至之抗辯或係
    解除契約之抗辯，自均得對抗受讓債權之上訴人，要無疑義
    。
六、綜上所述，上訴人依債權讓與契約請求被上訴人給付貨款
    1,500萬元及自92年12月23日起至清償日止加付法定利息，
    尚非正當有據，原審就貨款本金部分為上訴人勝訴判決，自
    有未合，被上訴人即附帶上訴人指摘原判決此部分不當，求
    予廢棄，非無理由。原審就利息請求部分為上訴人敗訴判決
    ，核無不合。上訴論旨指摘原判決此部分不當，為無理由。
    又契約既經解除，附帶上訴人已免負給付貨款之義務，艾克
    公司依契約之修補義務，亦失所麗，原判決因被上訴人行使
    同時履行抗辯權而諭知艾克公司修補系爭資訊軟體之對待給
    付，亦有未合，上訴人指摘原判決此部分不當，即無不合，
    自非無理由，惟被上訴人既無給付貨款義務，自無對待給付
    餘地（被上訴人於訴訟上，行使同時履行抗辯權之順序亦在
    後），此部分上訴仍難單獨為有利於上訴人之諭知。
七、本件事證已臻明確，兩造其餘攻擊防禦方法及未經援用之證
    據，經審酌後認與本判決結果不生影響，爰不一一論述。
八、據上論結，本件上訴為一部有理由，一部無理由，附帶上訴
    為有理由。依民事訴訟法第449條第1項、第450條、第78條
    、第79條，判決如主文。
中　　華　　民　　國　　94　　年　　9 　　月　　6 　　日
              民事第十二庭審判長法  官  鄭雅萍
                                法  官  林恩山
                                法  官  吳謀焰
正本係照原本作成。
如不服本判決，應於收受送達後20日內向本院提出上訴書狀，其
未表明上訴理由者，應於提出上訴後20日內向本院補提理由書狀
（均須按他造當事人之人數附繕本）上訴時應提出委任律師或具
有律師資格之人之委任狀；委任有律師資格者，另應附具律師資
格證書及釋明委任人與受任人有民事訴訟法第466條之一第一項
但書或第二項（詳附註）所定關係之釋明文書影本。
中　　華　　民　　國　　94　　年　　9 　　月　　8 　　日
　　　　　　　　　　　　　　　　書記官  黃瑞芬
附註：
民事訴訟法第四百六十六條之一（第一項、第二項）：
對於第二審判決上訴，上訴人應委任律師為訴訟代理人。但上訴
人或其他法定代理人具有律師資格者，不在此限。
上訴人之配偶、三親等內之血親、二親等內之姻親，或上訴人為
法人、中央或地方機關時，其所屬專任人員具有律師資格並經法
院認為適當者，亦得為第三審訴訟代理人。
